臺灣高等法院高雄分院民事判決
111年度上易字第181號
上  訴  人  林純如  
訴訟代理人  蘇偉哲律師
被  上訴人  江宣頴  



上列當事人間請求清償債務事件，上訴人對於中華民國111年3月
16日臺灣高雄地方法院110年度訴字第1209號第一審判決提起上
訴，本院於111年10月26日言詞辯論終結，判決如下：
    主      文
原判決廢棄。
被上訴人在第一審之訴駁回。
第一、二審訴訟費用由被上訴人負擔。
    事實及理由
一、被上訴人主張：上訴人於民國108年3月間購買車牌號碼000-
    0000號營業用貨運曳引車（下稱系爭車輛），靠行登記為訴
    外人永竟通運有限公司（下稱永竟公司）所有，嗣以系爭車
    輛向訴外人日盛國際租賃股份有限公司（下稱日盛租賃公司
    ）申辦汽車貸款（下稱系爭借款），並借用永竟公司名義擔
    任借款人，提供系爭車輛設定動產抵押，伊與訴外人即配偶
    邱筠芷、上訴人擔任系爭借款連帶保證人，雙方約定兩造及
    邱筠芷應自108年5月12日起至111年4月12日止，按月向日盛
    租賃公司清償貸款本息新臺幣（下同）30,500元（下稱系爭
    借款契約）。日盛租賃公司復於108年4月12日撥款85萬元入
    永竟公司之銀行帳戶內。詎上訴人自第1期起即未依約清償
    系爭車貸，經日盛租賃公司取回系爭車輛出售，所得價金仍
    不足清償系爭車貸，伊不得已於109年3月10日向日盛租賃公
    司清償系爭車貸餘款58萬元。爰依民法第749條規定，在伊
    清償範圍內，請求上訴人如數償還等語。並聲明：上訴人應
    給付被上訴人58萬元及自支付命令送達翌日起至清償日止，
    按年息5%計算之利息。
二、上訴人則以：兩造素不相識，系爭車輛乃訴外人陳綦昌借用
    伊之名義購買，係陳綦昌向日盛租賃公司申辦系爭借款，實
    際借款人（主債務人）為陳綦昌，上情亦為被上訴人所明知
    ，被上訴人既出於為陳綦昌保證之意思，而擔任系爭借款連
    帶保證人，兩造間即無主債務人及連帶保證人之關係存在，
    自無民法第749條規定之適用等語置辯。
三、原審判決被上訴人全部勝訴，上訴人不服，提起上訴，於本
    院聲明：㈠原判決廢棄。㈡被上訴人在第一審之訴駁回。被上
    訴人則聲明：上訴駁回。
四、兩造不爭執事項（見本院卷第114至115頁）：
　㈠上訴人於108年3月28日以買方身分，與訴外人即賣方陳郁棠
    （即統欣交通有限公司負責人）簽立買賣契約，雙方約定由
    上訴人以95萬元買受系爭車輛，並於簽約時交付定金10萬元
    ，尚有買賣餘款85萬元未付。
  ㈡系爭車輛由陳綦昌實際占有使用。
  ㈢上訴人買受系爭車輛後，將系爭車輛靠行登記在永竟公司名
    下。
  ㈣兩造與邱筠芷、永竟公司於108年4月5日共同簽發面額1,098,
    000元、指定受款人為日盛租賃公司、付款日為108年5月12
    日之本票1紙（下稱系爭本票）。
  ㈤永竟公司於108年4月22日邀兩造及邱筠芷擔任連帶保證人，
    以系爭車輛向日盛租賃公司辦理動產抵押借款1,088,000元
    ，並簽立動產抵押契約，雙方約定自108年5月12日起至111
    年4月12日止，按月於每月12日攤還30,500元，並由上訴人
    簽發分期票據清償。日盛租賃公司業於108年4月12日撥款85
    萬元入永竟公司帳戶。
　㈥日盛租賃公司於108年5月16日取回系爭車輛，並以37萬元出
    售抵償餘欠之系爭借款。
  ㈦日盛租賃公司於108年6月26日以系爭本票經遵期於108年5 月
    12日提示請求付款，僅獲付部分款項為由，持系爭本票聲請
    法院准予強制執行，經高雄地院核發108年度司票字第3334
    號本票裁定確定在案。
  ㈧系爭借款經日盛租賃公司結算至108年11月12日為止，仍餘欠
    借款本息620,432元（內含利息56,824元）。
  ㈨系爭本票債權於109年2月19日結算餘欠債權額為493,723 元
    。
  ㈩被上訴人及邱筠芷於109年3月10日就系爭借款餘欠部分，與
    日盛租賃公司達成協議，雙方約定：被上訴人及邱筠芷願於
    109年3月15日將58萬元匯入日盛租賃公司指定帳戶，倘被上
    訴人及邱筠芷遵期履行前開承諾，則日盛租賃公司同意依協
    議條件處理後續事宜，並開立免責證明予被上訴人及邱筠芷
    （下稱甲協議）。被上訴人已於109年3月10日履行甲協議完
    畢，並獲日盛租賃公司於同日開立免責證明予被上訴人及邱
    筠芷。
　上訴人於109年4月間就系爭借款與日盛租賃公司達成協議，
    雙方約定：上訴人願還款10萬元，並自109年4月起分50期，
    按月匯款2,000元入日盛租賃公司指定帳戶內，倘上訴人遵
    期履行承諾，則日盛租賃公司同意依協議條件處理後續事宜
    ，並開立免責證明予上訴人（下稱乙協議）。
五、本件爭點為：㈠上訴人是否為系爭借款之實際借款人？㈡被上
    訴人依民法第749條規定，請求上訴人清償58萬元本息，有
    無理由？茲將本院判斷分述如下：
  ㈠上訴人是否為系爭借款之實際借款人？
　⒈被上訴人主張上訴人為系爭借款契約之主債務人，無非以：
    上訴人為系爭車輛買賣契約所載買受人，並由上訴人具名將
    系爭車輛靠行登記在永竟公司名下，復具名擔任系爭借款之
    連帶保證人，為其論據，並有系爭車輛買賣契約及系爭借款
    契約為憑（見審訴卷第91、97頁）。上訴人固不否認出名擔
    任系爭車輛買賣契約買受人，並擔任系爭借款契約之連帶保
    證人，惟抗辯：系爭車輛之真實買受人及系爭借款之實際借
    款人均為陳綦昌，伊不過出借自己名義供陳綦昌使用，被上
    訴人對上情亦知之甚明，自不得事後主張伊為實際借款人等
    語。經查：
　⑴被上訴人自承：伊不認識上訴人，伊因太太邱筠芷認識陳綦
    昌在先，才認識陳綦昌，當時陳綦昌告訴伊要找人來當人頭
    車主，要請伊擔任保證人，並叫伊不用擔心，系爭車貸自然
    會有人繳，陳綦昌說車子買來後，他要跑車營業使用，由於
    陳綦昌來找過伊很多次，伊在太太壓力下才答應擔任保證人
    等情在卷（見原審卷第29頁，本院卷第78頁），可見被上訴
    人知悉陳綦昌為系爭車輛之真實買主，並出於為陳綦昌擔保
    借款清償之意思，而同意擔任系爭借款契約之連帶保證人。
　⑵又證人石育忠（即日盛租賃公司員工）證稱：伊為系爭借款
    承辦人，並負責對保事宜，當時陳綦昌在小港找到要賣系爭
    車輛的車行，聯絡伊辦理貸款，伊告訴陳綦昌系爭車輛可以
    貸款85萬元左右，陳綦昌覺得可行，就提供上訴人、被上訴
    人及邱筠芷等3人（以下合稱邱筠芷等3人）之證件資料予伊
    ，陳綦昌說他票信不好，所以找親友邱筠芷等3人做保證人
    ，貸款核准後就辦理對保，邱筠芷等3人並不是在同一時間
    對保，伊先跟被上訴人、邱筠芷對保，當時陳綦昌有在場，
    後來再約時間與上訴人對保，當時陳綦昌未到場等語（見原
    法院108年度雄簡字第1515號卷，下稱雄簡卷第305、307頁
    ）。佐以被上訴人自承：伊簽系爭借款契約時，上訴人尚未
    在契約上簽名，是伊與邱筠芷先簽名，簽約當日伊與邱筠芷
    也沒有和上訴人見面，簽約當天是石育忠告訴伊，陳綦昌找
    來的人頭叫做「林純如」，石育忠說上訴人是陳綦昌同事的
    老婆，陳綦昌要伊幫忙做保等情（見本院卷第78頁），可知
    被上訴人在辦理對保手續時，即知陳綦昌為系爭借款之實際
    借款人，上訴人僅擔任系爭借款契約連帶保證人。被上訴人
    既為實際參與系爭借款之內部成員之一，且知悉陳綦昌為實
    際借款人，並同意為陳綦昌之借款擔任連帶保證人，自不得
    再主張上訴人為系爭借款之實際借款人。
　⑶再者，陳綦昌在高雄地方檢察署111年度偵緝字第311號詐欺
    案件（下稱偵緝卷）偵查中，固否認其為系爭借款之實際借
    款人，但由陳綦昌自承：伊跟被上訴人說要請同事的老婆即
    上訴人擔任車主，因為伊信用不良，所以不能出名，沒有保
    人，車子就沒有辦法辦理貸款，等貸款下來，就靠營運系爭
    車輛賺的錢來支付貸款等語（見偵緝卷第47頁），可知陳綦
    昌確已向被上訴人揭露上訴人僅出名為買受人，日後將以伊
    營運系爭車輛所得，作為清償系爭借款之資金來源。是以被
    上訴人就陳綦昌乃系爭借款契約之實際借款人知之甚明，並
    由陳綦昌邀同擔任連帶保證人，自不能事後憑藉上訴人在系
    爭車輛買賣契約之買受人欄簽名，主張上訴人為系爭借款之
    真實借款人。
　⒉從而，上訴人並非系爭借款之實際借款人，陳綦昌始為系爭
    借款之實際借款人，被上訴人主張上訴人為實際借款人云云
    ，不足採取。
　㈡被上訴人依民法第749條規定，請求上訴人清償58萬元本息，
    有無理由？
　  按保證人向債權人清償後，於其清償之限度內，承受債權人
    對於主債務人之債權。民法第749條前段固有明定，而被上
    訴人本於系爭借款契約連帶保證人之地位，已向日盛租賃公
    司清償系爭借款58萬元本息之事實，亦為兩造所不爭執（見
    不爭執事項㈩），則被上訴人在其清償限度內，固承受系爭
    借款債權人對於主債務人之債權，惟陳綦昌為系爭借款契約
    之實際借款人，已如前述，則被上訴人猶主張上訴人為實際
    借款人，請求上訴人清償58萬元本息，為無理由。
六、綜上所述，被上訴人依民法第749條規定，請求上訴人給付5
    8萬元及自支付命令送達翌日起至清償日止，按年息5%計算
    之利息，為無理由，不應准許。原審判命上訴人給付，尚有
    未洽，上訴意旨指摘原判決不當，求予廢棄改判，為有理由
    ，自應由本院廢棄改判如主文第2項所示。
七、本件事證已臻明確，兩造其餘之攻擊或防禦方法及所用之證
    據，經本院斟酌後，認為均不足以影響本判決之結果，爰不
    逐一論列，附此敘明。
八、據上論結，本件上訴為有理由，依民事訴訟法第450條、第7
    8條，判決如主文。
中　　華　　民　　國　　111 　年　　11　　月　　23　　日
                            民事第六庭
                                審判長法  官  魏式璧
                                      法  官  郭慧珊
                                      法  官  賴文姍
以上正本證明與原本無異。
本件不得上訴。
中　　華　　民　　國　　111 　年　　11　　月　　23　　日
                                      書記官  許珈綺